最高法院民事裁定　　　　　　　　　 111年度台上字第1204號
上　訴　人　葉連燈
訴訟代理人　巫宗翰律師
被 上訴 人　劉秉澤

　　　　　　劉沐嫺
　　　　　　劉思婷
共　　　同
訴訟代理人　鄭仁壽律師
上列當事人間請求返還不當得利事件，上訴人對於中華民國 110
年12月21日臺灣高等法院第二審判決（110年度上字第620號），
提起上訴，本院裁定如下：
    主  文
上訴駁回。
第三審訴訟費用由上訴人負擔。
    理  由
按上訴第三審法院，非以原判決違背法令為理由，不得為之；又
判決不適用法規或適用不當者，為違背法令；且提起上訴，上訴
狀內應記載上訴理由，表明原判決所違背之法令及其具體內容，
暨依訴訟資料合於該違背法令之具體事實，其依民事訴訟法第46
9條之1規定提起上訴者，並應具體敘述為從事法之續造、確保裁
判之一致性或其他所涉及之法律見解具有原則上重要性之理由。
同法第467條、第468條、第470條第2項定有明文。是當事人提起
上訴，如依同法第469 條規定，以原判決有所列各款情形之當然
違背法令為理由時，其上訴狀或理由書應表明該判決有合於各該
條款規定情形之具體內容，及係依何訴訟資料合於該違背法令之
具體事實；如依同法第469條之1規定，以原判決有前條以外其他
不適用法規或適用不當為理由時，其上訴狀或理由書應表明該判
決所違背之法令條項，或有關司法院解釋或憲法法庭裁判字號，
或成文法以外之習慣或法理、法則等及其具體內容，暨係依何訴
訟資料合於該違背法令之具體事實，並具體敘述為從事法之續造
、確保裁判之一致性或其他所涉及之法律見解具有原則上重要性
之理由。上訴狀或理由書如未依上述方法表明，或其所表明者與
上開法條規定不合時，即難認為已合法表明上訴理由，其上訴自
非合法。本件上訴人對於原判決提起上訴，雖以該判決違背法令
為由，惟核其上訴理由狀所載內容，係就原審取捨證據、認定事
實、適用法律之職權行使，所論斷：被上訴人之被繼承人劉建志
自民國84年7月1日起，將坐落桃園市○○區○○○街00號忠福零
售市場（下稱忠福市場）2樓第7、11、12、25、27、38、43、54
號等8個舖位（下稱8舖位），出租並交付上訴人占有使用。綜觀
兩造不爭執之事實，上訴人之陳述、上訴人及劉建志於臺灣桃園
地方法院94年度簡上字第42號給付租金事件（下稱另案）所述，
證人湯楊玉霞、葉建新之證言，另案判決內容、支票存根、支票
影本、房屋承租同意書等件，參互以察，堪認上訴人以每月新臺
幣（下同）5萬元租金向劉建志所承租之標的，乃8舖位及忠福市
場地下室75% 部分（下稱系爭租約），未及原判決附表所示17舖
位（下稱系爭舖位），自未給付該舖位之租金。劉建志前曾起訴
請求上訴人給付系爭租約之租金，經另案判決認系爭租約已於93
年6月1日終止，並判命上訴人給付欠租 93萬3,333元本息，嗣經
強制執行履行完畢。劉建志據系爭租約所收取之租金，與系爭舖
位無關，且有法律上原因，上訴人對之並無不當得利債權。從而
，上訴人依民法第179 條規定及繼承關係，請求被上訴人於繼承
劉建志（100年0月0日死亡）遺產之範圍內，連帶給付388萬8,00
0 元本息，為無理由，不應准許等情，指摘為不當，並就原審已
論斷者，泛言未論斷或違法，而非表明依訴訟資料合於該違背法
令之具體事實，更未具體敘述為從事法之續造、確保裁判之一致
性或其他所涉及之法律見解具有原則上重要性之理由，難認已合
法表明上訴理由。依首揭說明，應認其上訴為不合法。末查，原
審合法認定上訴人未向劉建志承租系爭舖位，亦未給付租金，無
不當得利債權存在，並說明其餘攻防方法及證據，經斟酌後，不
足以影響判決之結果，尚非判決不備理由，附此說明。
據上論結，本件上訴為不合法。依民事訴訟法第481條、第444條
第1項、第95條、第78條，裁定如主文。
中    華    民    國   111    年    6     月    22    日
                      最高法院民事第三庭
                          審判長法官  沈  方  維  
                                法官  鍾  任  賜  
                                法官  張  競  文  
                                法官  陳  麗  芬  
                                法官  方  彬  彬  
本件正本證明與原本無異
                                      書  記  官
中    華    民    國   111    年    7     月    6     日